臺灣高等法院臺南分院刑事裁定
111年度毒抗字第791號
抗  告  人  陳柏庭


上列抗告人因聲請觀察勒戒案件，不服臺灣臺南地方法院中華民
國111年10月4日裁定（111年度毒聲字第834號）提起抗告，本院
裁定如下：
    主  文
抗告駁回。
    理  由
一、本件抗告意旨略以：我以前並沒有不法的紀錄，但因民國11
    0年9月間被警方釣魚而查獲大麻而被判轉讓第二級毒品未遂
    罪，吸食毒品部分亦獲得戒癮治療之緩起訴處分，我在戒癮
    治療期間從未缺席，也來到第三階段，所以請庭上讓我可以
    繼續完成戒癮治療，為此，請求撤銷原裁定云云。
二、原裁定意旨略以：抗告人於民國110年9月4日23時許，在臺
    北市自來水廠附近，施用第二級毒品大麻，經警查獲一節，
    業據抗告人坦承不諱，並有大麻1小包、沾有大麻殘渣的磨
    碎器扣案可稽，而抗告人經警採尿送驗後，其尿液亦呈現大
    麻代謝物陽性反應，其持有之物品，亦檢出大麻成分，有台
    灣檢驗科技股份有限公司檢驗報告及台北榮總毒品成分鑑定
    書可稽（見毒偵卷第121頁、127頁），足認抗告人確有施用
    第二級毒品大麻之事實無誤。又抗告人前無因施用毒品經觀
    察勒戒或強制戒治之前科紀錄，有其前科紀錄表在卷可稽，
    故本件自應依毒品危害防制條例第20條第1項規定，裁定將
    抗告人送觀察勒戒等語。
三、按犯毒品危害防制條例第10條施用第一級、第二級毒品罪者
    ，檢察官應聲請法院裁定，或少年法院（地方法院少年法庭
    ）應先裁定，令被告或少年入勒戒處所觀察、勒戒，其期間
    不得逾2月，毒品危害防制條例第20條第1項定有明文。
四、抗告人雖以上開理由，請求准許繼續以戒癮治療方式替代觀
    察勒戒云云。惟按，毒品危害防制條例所規定之觀察、勒戒
    處分，其立法意旨在幫助施用毒品者戒除毒癮，該處分之性
    質非為懲戒行為人，而係為袪除行為人再次施用毒品之危險
    性，目的在戒除行為人施用毒品之身癮及心癮措施；觀察勒
    戒係導入一療程觀念，針對行為人將來之危險所為預防、矯
    治措施之保安處分，以達教化與治療之目的，可謂刑罰之補
    充制度，從而毒品危害防制條例本身所規定之觀察、勒戒及
    強制戒治等保安處分，雖兼具自由刑之性質，卻有刑罰不可
    替代之教化治療作用，且觀察、勒戒既屬用以矯治、預防行
    為人反社會性格，而具社會保安功能之保安處分，當無因行
    為人之個人因素而免予執行之理。查，抗告人係於110年9月
    5日10時31分許，在網路不特定人可閱覽之訊息版上登載可
    以轉讓大麻之訊息，而被警方查獲移送法辦，嗣經法院以其
    違反藥事法而判處有期徒刑3月之情，已據抗告人於警詢中
    供述明確，並有交友軟體的訊息翻拍照片可稽（見警卷第65
    頁以下）。抗告人公然在網路上轉讓大麻給大家一同吸用，
    可見其生活或交友複雜，情節非輕，檢察官亦因此撤銷附命
    戒癮治療之緩起訴處分，並斟酌上情而向法院聲請觀察勒戒
    ，符合法律的精神。抗告人既有施用毒品之行為，法院即應
    依法裁定令入勒戒處所施以觀察勒戒，以查其是否仍有施用
    毒品傾向，並據以幫助抗告人袪除毒癮，法院自無於檢察官
    聲請觀察勒戒後，再准予延續先前未完成之戒癮治療的權限
    ，從而，抗告人此項請求，於法不合，自難准許。
五、綜上，原審法院依檢察官之聲請，裁定應將抗告人送勒戒處
    所施以觀察勒戒，經核並無不合。抗告人提起抗告請求撤銷
    原裁定，准予完成戒癮治療的療程，為無理由，應予駁回。
據上論結，應依刑事訴訟法第412條，裁定如主文。
中　　華　　民　　國　　111 　年　　10　　月　　27　　日
                  刑事第六庭    審判長法　官  吳勇輝
                                      法　官  包梅真
                                      法　官　黃國永
以上正本證明與原本無異。
不得抗告。
　　　　　　　　　　　　　　　　　　　書記官  葉宥鈞　　
中　　華　　民　　國　　111 　年　　10　　月　　27　　日